臺灣臺中地方法院民事判決
111年度訴字第905號
原      告  郭庭宇  
法定代理人  林莉樺  
訴訟代理人  胡達仁律師
被      告  樓浩    
            劉承芬  

被      告  陳○佐  
兼  上一人
法定代理人  黃○霏  
上列當事人間請求損害賠償事件，原告提起刑事附帶民事訴訟，
經本院刑事庭移送前來（110年度附民字第242號），本院於民國
111年6月28日言詞辯論終結，判決如下：
    主    文
被告乙○、陳○佐應連帶給付原告新臺幣伍萬貳仟伍佰陸拾元及自
附表所示之日起至清償日止，按年息百分之五計算之利息。
被告甲○○應就第一項所示金額及自附表所示之日起至清償日止
，按年息百分之五計算之利息，與被告乙○連帶給付。
被告黃○霏應就第一項所示金額及自附表所示之日起至清償日止
，按年息百分之五計算之利息，與被告陳○佐連帶給付。
本判決第一項至第三項所命之給付，如有任一被告為全部或一部
之給付者，其餘被告於該給付範圍內同免給付之義務。
原告其餘之訴駁回。
本判決原告勝訴部分，於原告以新臺幣壹萬柒仟伍佰貳拾元供擔
保後得假執行，但被告乙○、甲○○如以新臺幣伍萬貳仟伍佰陸拾
元為原告預供擔保，得免為假執行。
原告其餘假執行之聲請駁回。 
    事實及理由
壹、程序部分
一、按任何人不得於媒體、資訊或以其他公示方式揭示有關少年
    保護事件或少年刑事案件之記事或照片，使閱者由該項資料
    足以知悉其人為該保護事件受調查、審理之少年或該刑事案
    件之被告；又宣傳品、出版品、廣播、電視、網際網路或其
    他媒體對下列兒童及少年不得報導或記載其姓名或其他足以
    識別身分之資訊：…四、為刑事案件、少年保護事件之當事
    人或被害人。行政機關及司法機關所製作必須公開之文書，
    除前項第3款或其他法律特別規定之情形外，亦不得揭露足
    以識別前項兒童及少年身分之資訊，少年事件處理法第83條
    第1項兒童及少年福利與權益保障法第69條第1項、第2項分
    別定有明文。本件被告陳○佐（民國00年0月00日生）於109
    年10月20日本件侵權行為發生時係未滿18歲之少年，為本件
    侵權行為所涉少年保護事件之當事人，依首揭規定，本判決
    不得揭露被告陳○佐身分識別相關之資訊。又因一般人由法
    定代理人之身分資訊亦可得知少年之身分資訊，爰將被告陳
    ○佐之法定代理人即被告黃○霏姓名，亦加以部分遮隱，併予
    敘明。
二、按訴狀送達後，原告不得將原訴變更或追加他訴，但請求之
    基礎事實同一、擴張或減縮應受判決事項之聲明者，不在此
    限，民事訴訟法第255條第1項第2款、第3款分別定有明文。
    本件原告提起刑事附帶民事訴訟時原列乙○、陳○佐為被告，
    並聲明請求：被告應連帶給付原告新臺幣（下同）2,023,06
    6元，暨自起訴狀繕本送達翌日起至清償日止，按週年利率
    百分之5計算之利息（見本院110年度附民字第242號卷第7頁
    ，下稱附民卷）。嗣原告於111年4月25日以乙○（90年4月3
    日生）、陳○佐於109年10月20日事故發生時尚未成年，其法
    定代理人依民法第187條第1項規定應與其連帶負損害賠償責
    任為由，追加乙○之母即甲○○、陳○佐之母即黃○霏為被告。
    再於111年5月3日當庭以民事減縮訴之聲明狀減縮請求金額
    為1,023,066元（本院卷第47頁）。經核原告就聲明之變更
    ，係本於同一侵權行為事實，及減縮應受判決事項之聲明，
    依前開規定，應予准許。
三、被告乙○、甲○○經合法通知未於言詞辯論期日到場，核無民
    事訴訟法第386條各款所列情形，爰依原告之聲請，由其就
    此部分一造辯論而為判決。
貳、實體部分
一、原告主張：原告與乙○、陳○佐為同班同學，於109年10月20
    日晚間7時許下課時，在臺中市南區○○高工教室內，乙○、陳
    ○佐因缺曠課紀錄一事，質問負責記錄之原告，經原告答稱
    去問老師後，即不予理會。詎乙○竟心生不滿，於原告欲離
    開教室之際，基於強制之犯意，對原告恫稱：「你離開教室
    就追著你打」等語，致原告心生畏懼而不敢離開教室，妨害
    原告離開教室之權利。嗣於同年月日晚間8時許下課後，乙○
    、陳○佐繼續質問原告上開紀錄曠課之事，因原告不予理會
    ，欲從教室後門離開時，乙○接續前開強制之犯意，與陳○佐
    共同基於強制及傷害之犯意聯絡，由陳○佐關上教室之後門
    ，阻擋原告離開教室，並以腳踹原告，致原告跌倒，乙○亦
    持安全帽，自原告後方，敲打原告之頭部，並以椅子丟擲原
    告，致原告受有頭部挫傷伴隨輕微腦震盪、手肘挫傷疑似肱
    骨骨折等傷害，且原告因身心受創而休學。被告前開行為，
    經本院以110年度訴字第96號刑事判決乙○有期徒刑4月、110
    年度少護字第154號裁定陳○佐應予訓誡，並予以假日生活輔
    導之處分確定在案。原告因被告上開行為受有醫療費用2,56
    0元、學費13,436元、制服費用7,070元及精神慰撫金1,000,
    000元之損失，共計1,023,066元。又乙○、陳○佐於行為時年
    僅19、16歲，甲○○、黃○霏分別為乙○、陳○佐之法定代理人
    ，自應與乙○、陳○佐負連帶賠償責任，爰依民法第184條第1
    項前段、第185條第1項前段、第187條第1項前段、195條第1
    項規定，請求被告連帶賠償損失等語，並聲明：（一）被告
    應連帶給付原告1,023,066元，暨自起訴狀繕本送達之翌日
    起至清償日止，按週年利率百分之5計算利息。（二）願供
    擔保，請准宣告假執行。
二、被告則以：
（一）陳○佐、黃○霏均辯稱：對本院110年度少護字第154號裁定
      ，陳○佐踹原告之坐椅造成原告左手肘碰觸地板受有挫傷
      之事實不爭執。陳○佐雖有推原告，但原告把陳○佐壓倒在
      地，並打陳○佐一拳，乙○看到後就在教室內拿安全帽打原
      告，陳○佐因被原告毆打而頭暈躺在地上，並不知道乙○會
      持安全帽打傷原告，且打傷原告的是乙○，不應由被告一
      起賠償，陳○佐、黃○霏就原告請求之金額無力負擔等語，
      資為抗辯。並聲明：原告之訴駁回。
（二）乙○、甲○○未於言詞辯論期日到場，提出書狀辯稱：本件
      係因原告與陳○佐產生爭執並打架，原告壓在陳○佐身上，
      乙○去勸架卻被原告打到，因而一時氣憤，拿安全帽敲打
      原告一下，爾後雙方各自拿椅子互丟，然椅子並未丟到原
      告，原告係因用手去擋椅子，手肘才受傷。本件乙○承認
      有傷害原告事實，然乙○與陳○佐並無共同傷害原告及共同
      對原告犯強制罪之事實。乙○願賠償原告醫療費用2,560元
      ，惟原告請求之學費及制服費之損失與本件事件並無相當
      因果關係，所請求之精神慰撫金亦過高。又甲○○於乙○行
      為時雖為其法定代理人，然本件事件係於學校上學時發生
      ，非甲○○所能監督，且縱加以相當監督，而仍不免發生損
      害，是甲○○應不負損害賠償責任，退步言之，縱甲○○需負
      法定代理人責任，甲○○現亦無經濟能力，原告請求之慰撫
      金至多以5,000元為相當等語，資為抗辯。並聲明：原告
      之訴駁回；若為不利判決，願供擔保，請免宣告假執行。
三、本院得心證之理由：
（一）按因故意或過失，不法侵害他人之權利者，負損害賠償責
      任。故意以背於善良風俗之方法，加損害於他人者亦同。
      違反保護他人之法律，致生損害於他人者，負賠償責任。
      查原告主張乙○、陳○佐傷害之事實，業據原告提出中國醫
      藥大學附設醫院診斷證明書、臺灣臺中地方法院檢察署10
      9年少連偵字第461號起訴書為證（見附民卷第21頁、第23
      -25頁），並經本院職權調取本院110年度訴字第96號偵審
      卷（下稱刑案卷）、本院109年度少調字1772調查卷（下
      稱少調卷）核閱無誤，並為被告所不爭執，堪信為真實。
      原告依侵權行為規定主張乙○、陳○佐應負損害賠償責任應
      屬有據。
（二）原告另主張乙○、陳○佐、對其為強制行為，惟查原告並未
      舉證證明乙○曾對原告恫稱：「你離開教室就追著你打」
      等語，且原告主張乙○、陳○佐共同基於強制犯意聯絡，推
      由陳○佐關上教室之後門，阻擋原告離開教室等節，經查
      ，原告於本院刑事庭110年度訴字第96號審理時證稱：陳Ｏ
      佐是關後門，前門是開著等語(見刑案第一審卷第54頁)，
      互核與證人林Ｏ育於少年法庭訊問時證稱：前門本來就是
      開著等語大致相符(見少調卷第11頁)，可認於案發時教室
      前門始終保持敞開之狀態，則縱使果如原告所述陳Ｏ佐關
      閉了教室後門，然原告仍可自行再打開後門或改由教室前
      門離去，難認原告自由離開教室之權利受到妨害。故原告
      主張乙○、陳○佐對其為強制行為，侵害其自由權，尚屬無
      據。
（三）至於被告乙○、陳○佐應負侵權行為損害賠償責任之範圍為
      何？亦即，原告於109年10月20日晚間7時許，先經被告陳
      ○佐踹原告之坐椅造成原告左手碰觸地板，再由被告乙○持
      安全帽，自原告後方，敲打原告之頭部，並拿椅子丟原告
      ，致原告受有系爭傷害，則原告請求被告陳○佐仍應就被
      告乙○持安全帽敲打原告之頭部及椅子丟原告之行為所致
      原告損害負全部賠償之責，是否有理由？茲析述如下：
      ⒈按數人共同不法侵害他人之權利者，連帶負損害賠償責
        任。民法第185 條第1 項前段定有明文。又民事上之共
        同侵權行為（狹義的共同侵權行為，即加害行為）與刑
        事上之共同正犯，其構成要件並不完全相同，共同侵權
        行為人間不以有意思聯絡為必要，數人因不法侵害他人
        之權利，苟各行為人之行為，均為其所生損害共同原因
        ，即所謂行為關連共同，亦足成立共同侵權行為，依民
        法第185 條第1 項前段之規定，各行為人對於被害人應
        負全部損害之連帶賠償責任。推緣其故，係因多數人共
        同參與具有引發權利侵害危險性之行為時，其實際導致
        結果發生之因果關係，在經驗上舉證相當困難，於民事
        責任之層次，被害人較之參與共同危險行為之人，更應
        受保護，因而其因果關係證明之責任應轉由危險性行為
        之共同參與者負擔，始符衡平之要求。因此，被害人於
        請求賠償之訴訟中，僅須證明數人已共同參與可責之危
        險行為，且其中某人為損害原因之侵權行為，即已盡其
        舉證責任。至於實際引致權利侵害之行為究係何人所為
        ？以及是否僅為其一人所為？被害人即無證明之必要。
        相對言之，參與共同危險行為之人，如不能證明其確實
        未施加損害，且亦未成為其他人施加損害之條件或原因
        時，即不能免責。
      ⒉查，本件係陳○佐踹原告坐椅後，致原告跌倒，經原告起
        身將陳○佐推倒，乙○持安全帽自原告後方敲打原告頭部
        ，另以椅子丟原告，則依當時情形，乙○持安全帽敲打
        原告頭部之行為，與陳○佐踹原告坐椅之行為非無關連
        ；又衡以本案係乙○、陳○佐因被註記曠課一事與原告發
        生爭執，是客觀上足認乙○、陳○佐分別所為之傷害行為
        亦為原告所生損害之共同原因。又依中國醫藥大學附設
        醫院診斷證明書記載（見附民卷第21頁），原告所受左
        手肘挫傷疑似肱骨骨折之傷害，實難以區分係因陳○佐
        踹原告坐椅，致原告跌倒以左手撐地，或因乙○以椅子
        丟原告，原告以左手阻擋所致，堪認乙○、陳○佐之參與
        足以導致原告受有此部分傷害，其2人不失為共同侵權
        行為人，則陳○佐就乙○之傷害行為，致原告受有系爭傷
        害之結果，即應共同連帶負責。被告辯稱乙○、陳○佐非
        共同侵權行為人，不負連帶賠償責任，尚不足採。原告
        主張乙○、陳○佐應對於原告受有系爭傷害之結果負共同
        侵權行為之責任，應屬有據。
      ⒊按無行為能力人或限制行為能力人，不法侵害他人之權
        利者，以行為時有識別能力為限，與其法定代理人連帶
        負損害賠償責任。行為時無識別能力者，由其法定代理
        人負損害賠償責任。前項情形，法定代理人如其監督並
        未疏懈，或縱加以相當之監督，而仍不免發生損害者，
        不負賠償責任。民法第187條第1項、第2項定有明文。
        民法第187條第2項所謂法定代理人免責要件，應由主張
        免責之人負舉證之責，且不僅應證明已就該加害行為盡
        監督義務，以防患其損害之發生，更應證明就受監護人
        之生活全面已盡監護之義務，始能免責。是於判斷法定
        代理人之監督義務時，除應斟酌未成年人之年齡、在家
        居住或在外就業、加害行為之性質及危險性、法定代理
        人與未成年人之關係外，所指法定代理人之監督，不僅
        指平常之管教，亦應兼指具體加害行為之防範。故法定
        代理人平時對所監護之子女，應有預為防護使之知悉及
        不為危險行為之教誡責任，俾免意外之發生，否則仍不
        能免其監督疏懈之責。經查：陳○佐係93年5月生、乙○
        係90年4月生，行為時係限制能力人，被告甲○○、黃○霏
        分別為乙○、陳○佐之法定代理人，有戶籍謄本、個人戶
        籍資料查詢結果在卷可參（見附民卷第51頁、55頁），
        復衡諸系爭事故發生之情節，被告乙○、陳○佐與原告發
        生系爭事故侵害原告權利時，非無識別能力，甲○○、黃
        ○霏就乙○、陳○佐所為上開行為，並未提出任何其已積
        極加以監督防護之證據，亦未舉證證明監督乙○、陳○佐
        並未疏懈或縱加以相當之監督而仍不免生損害，甲○○辯
        稱上開傷害案件係於學校上學時發生，甲○○應不負損害
        賠償責任，尚不足採。是原告請求被告黃○霏與陳○佐、
        甲○○與乙○對原告因上開侵權行為所生之損害負連帶賠
        償責任，即屬有據。
      ⒋另按因故意或過失，不法侵害他人之權利者，負損害賠
        償責任。不法侵害他人之身體或健康者，對於被害人因
        此喪失或減少勞動能力或增加生活上之需要時，應負損
        害賠償責任。又不法侵害他人之身體、健康者，被害人
        雖非財產上之損害，亦得請求賠償相當之金額。民法第
        184條第1項前段、第188條第1項前段、第193條、第195
        條第1項前段分別定有明文。茲就原告請求之項目、金
        額，分述如下：
        ⑴醫療費用：
　　　　　原告主張因系爭事故所受之系爭傷害，已支出醫療費
          2,560元等情，業據中國醫藥大學附設醫院急診醫療
          費用、門診醫療費用、慈濟中醫聯合診所門診處方費
          用明細及收據、戴明勳骨外科診所藥單內容與門診費
          用明細在卷可稽（見附民卷27-33頁），且為乙○、甲
          ○○所不爭執（見本院卷第53頁）。應認治療上所必要
          之合理費用。是原告此部分之主張，應屬可採。
　　　  ⑵學費及制服相關費用
　　　　　原告主張因乙○、陳○佐之不法侵害，而選擇辦理休學
          ，被告應賠償其學費及制服相關費用，惟查，依本件
          發生經過，係因原告與乙○、陳○佐在校發生爭執之偶
          發事件，原告所受系爭傷害並非十分嚴重，且原告於
          陳○佐踹其坐椅跌倒起身後，反將乙○壓制在地一節，
          業據原告、證人林○育在本院少年法庭訊問時陳述明
          確（見少調卷本院卷第6頁、第11頁），足認原告於
          面對現實不法侵害時，並非全無反擊之力，且乙○、
          陳○佐於系爭事故後均未再對原告有後續不法侵害行
          為，況乙○、陳○佐於案發後亦已休學，原告並非不得
          先向校方或同學詢問乙○、陳○佐是否繼續到校再行決
          定，惟原告未加詢問即自行選擇休學，則其休學之決
          定與乙○、陳○佐之不法侵害行為難認有相當因果關係
          。原告請求被告賠償學費13,436元及制服相關費用7,
          070元，應屬無據。
　　　　⑶精神慰撫金部分：
　　　　  按慰藉金之賠償須以人格權遭遇侵害，使精神上受有
           痛苦為必要，其核給之標準固與財產上損害計算不
          同，然非不可斟酌雙方身分資力與加害程度，及其他
          各情形核定相當之數額（最高法院51年度台上字第22
          3號判決參照）。本件原告因系爭事故受有系爭傷害
          ，需行進治療，造成生活上不便，及精神上痛苦，是
          原告主張受有精神上損害，核屬有據。又原告原為高
          一學生，現已休學，110年薪資所得40,105元，無財
          產；被告乙○原為高一學生現已休學就業中，109、11
          0年度薪資所得4,376元、26,108元，無財產；陳○佐
          原為高一學生，現已休學就業中，109年薪資所得95,
          200元，110年度無所得，無財產；甲○○無所得、財產
          ；黃○霏109、110年度所得242,643元、21,955元，有
          房屋1筆、土地1筆、汽車1部，此有本院稅務電子閘
          門資料查詢表在卷可參。本院衡酌上開情節及乙○、
          陳○佐加害原告之時段、時間長短、原告所受之痛苦
          程度、受侵害程度等一切情狀，認原告請求之精神慰
          撫金在5萬元內為適當。
 　　　 ⑷綜上，原告得請求之金額為52,560元（2,560元+50,00
          0元=52,560元）。
　　　⒌不真正連帶債務係謂數債務人具有同一目的，本於各別
        之發生原因，對債權人各負全部給付之義務，因債務人
        中一人為給付，他債務人即應同免其責任之債務，又不
        真正連帶債務與連帶債務在性質上並不相同，民法有關
        連帶債務之規定，多不適用於不真正連帶債務，且其判
        決主文亦不得逕以「被告應連帶給付」之記載方式為之
        ，否則即與不真正連帶債務本旨不符（最高法院89年度
        台上字第2240號判決意旨參照）。查原告雖聲明請求被
        告甲○○、黃○霏與乙○、陳○佐間負連帶責任，惟被告甲○
        ○對於被告乙○之侵權行為負連帶損害賠償之責、被告黃
        ○霏對於被告陳○佐負連帶損害賠償之責，係基於民法第
        187條第1項之規定，甲○○與黃○霏間並無連帶責任，但
        與被告乙○、陳○佐之共同侵權行為間係構成不真正連帶
        債務關係，如其中一人給付，其餘之人在該給付範圍內
        免給付之義務，為有理由；逾此部分請求，則為無理由
        。 
　　　⒍末按給付有確定期限者，債務人自期限屆滿時起，負遲
        延責任。給付無確定期限者，債務人於債權人得請求給
        付時，經其催告而未為給付，自受催告時起，負遲延責
        任。其經債權人起訴而送達訴狀，或依督促程序送達支
        付命令，或為其他相類之行為者，與催告有同一之效力
        。民法第229條第1項、第2項定有明文。又遲延之債務
        ，以支付金錢為標的者，債權人得請求依法定利率計算
        之遲延利息。但約定利率較高者，仍從其約定利率。應
        付利息之債務，其利率未經約定，亦無法律可據者，週
        年利率為百分之5，民法第233條第1項、第203條亦有明
        文。本件原告對被告之侵權行為債權，核屬無確定期限
        之給付，既經原告起訴而送達訴狀，被告均迄未給付，
        當應負遲延責任。又連帶債務之成立，以當事人明示或
        法律有規定者為限，民法第272條定有明文，且依民法
        第273條第1項、民法第279條規定，債權人得對連帶債
        務人中之一人或數人或全體，同時或先後請求，其利益
        或不利益對他債務人不生效力，是法律既未規定數人對
        遲延利息應負連帶給付之責，則被告應給付原告之遲延
        利息自應分別起算。本件被告乙○、陳○佐間，及陳○佐
        、黃○霏間，與被告乙○、甲○○間，應分別連帶給付原告
        52,560元，業如前述。又被告乙○、陳○佐之部分，經原
        告起訴而於110年3月23日送達最後一位被告乙○刑事附
        帶民事起訴狀；另被告甲○○、黃○霏之部分，亦經原告
        追加起訴而於111年5月6日送達民事追加被告聲請狀等
        節，有送達回證在卷可按（見附民卷第43、45頁、本院
        卷57、59頁），被告迄今均未給付，當應負遲延責任。
        則依前開說明，原告就被告乙○、陳○佐、甲○○、黃○霏
        給付損害賠償52,560元之利息部分，請求各自如附表所
        示之日至清償日止，按年息百分之5計算之法定遲延利
        息，核屬有據。
四、綜上所述，原告依民法第184條第1項前段、第185條第1項前
    段、第187條第1項前段、195條第1項規定及不真正連帶之法
    律關係，請求乙○、陳○佐應連帶給付52,560元及自如附表所
    示之日起至清償日止，均按年息百分之5計算之利息；被告
    黃○霏，應即前述金額及就附表所示之日起算之利息，與被
    告陳○佐連帶給付；被告甲○○，應就前述金額及就附表所示
    之日起算之利息，與被告乙○連帶給付。如有任一被告為全
    部或一部之給付者，其餘被告於該給付範圍內同免給付之義
    務，為有理由，應予准許，爰判決如主文第1項至第4項所示
    。逾此部分之請求，為無理由，應予駁回。
五、原告及被告乙○、甲○○均陳明願供擔保聲請宣告假執行或免
    為假執行，經核原告勝訴部分，所命給付金額未逾50萬元，
    應依民事訴訟法第389條第1項第5款職權宣告假執行，被告
    聲請宣告免為假執行，核無不合，爰依同法第392條第2 項
    規定，酌定相當之擔保金額准許之。至原告敗訴部分之訴既
    經駁回，其假執行之聲請失所依據，併予駁回。
六、本件事證已臻明確，兩造其餘攻擊、防禦方法及所提出之各
    項證據資料，經審酌後，均與判決結果不生影響，爰不逐一
    論述。
七、本件原告提起刑事附帶民事訴訟，而由本院刑事庭依刑事訴
    訟法第504條第1項之規定，裁定移送前來，依同條第2項規
    定免繳裁判費，本件於本院審理期間，亦未滋生其他訴訟必
    要費用，自毋庸為訴訟費用負擔之諭知，併此敘明。
中　　華　　民　　國　　111 　年　　7 　　月　　20　　日
                  民事第一庭    法  官  蔡孟君
正本係照原本作成。
如對本判決上訴，須於判決送達後20日內向本院提出上訴狀。如
委任律師提起上訴者，應一併繳納上訴審裁判費。
中　　華　　民　　國　　111 　年　　7 　　月　　20　　日
                                書記官  鄭雅雲

被告 利息起算日 乙○ 110年3月24日 陳○佐 110年3月24日 甲○○ 111年5月7日 黃○霏 111年5月7日